【裁判字號】    89,上易,2019
【裁判日期】    900111
【裁判案由】    詐欺等
【裁判全文】
臺灣高等法院臺南分院刑事判決              八十九年度上易字第二一九號  Ｇ
      上  訴  人
      即  被  告  丙  ○  ○
右上訴人因詐欺等案件，不服臺灣臺南地方法院八十九年度易字第二一一二號中華民
國八十九年十月三十日第一審判決（起訴案號：臺灣臺南地方法院檢察署八十九年度
偵緝字第五三七、五三九、偵字八七三六、八五七四號），提起上訴，本院判決如左
：
      主      文
上訴駁回。
      事      實
一、丙○○曾於民國（下同）八十一年間因犯竊盜、施用毒品罪，分別經臺灣臺南地
    方法院判處有期徒刑八月、三年一月，嗣經定執行刑為有期徒刑三年七月，於八
    十四年十一月十四日假釋期滿執行完畢。竟仍不知悔改。其因經濟已陷於拮倨，
    竟基於意圖為自己不法之所有之概括犯意，先於八十七年、八十八年間，以每張
    新臺幣（下同）二千元代價購入俗稱「芭樂票」之空頭支票佯作客票以詐取廠商
    貨物。首於八十八年一月間，在臺南縣永康市○○路二一二巷四０號乙○○經營
    之「裕昌企業行」，向乙○○佯以三十萬八千三百三十五元之價格訂購二千組燈
    具，並交付如附表一所示四紙「芭樂票」，以資取信，使乙○○不疑有詐如數交
    付。丙○○得手後隨即將該批日光燈組，以每組八十五元之低價再轉售給臺中業
    者，乙○○據同行轉告，且支票屆期不獲兌現，始知受騙。嗣乙○○於同年六月
    二日循線找到丙○○索債後，丙○○乃簽下切結書，並將其所有ＵＦ─一四五三
    號自小貨車之行車執照等文件資料留置在乙○○處，以資搪塞。詎丙○○明知上
    開車輛行車執照仍留置在乙○○處並未遺失，竟向其友綽號「阿貴」之不詳姓名
    男子佯稱行車執照已因洗衣時不慎洗爛掉，請代為販售車輛並申請補發行車執照
    ，而於八十九年二月十一日利用不知情之「阿貴」以行車執照已遺失為由，向嘉
    義區監理所臺南監理站申請補發行車執照，使該站不知情之承辦公務員，將此不
    實之事項登載於職務上所掌汽車各項異動登記書之公文書上，並據以核發行車執
    照，足以生損害於乙○○及監理機關核發行車執照之正確性。
二、丙○○又承上開詐欺取財之概括犯意，於八十八年十月二十九日，在臺南縣永康
    市○○路六六一巷一一八號之「碧彩企業有限公司」（下稱碧彩公司），向該公
    司負責人甲○○佯以三十三萬二千五百元之價格訂購電腦割字系統一台，並交付
    如附表二所示之乙紙「芭樂票」及另乙紙長美廣告公司簽發之面額六千五百元支
    票，以資取信，使甲○○不疑有詐，而將一台機器運至台南縣永康市○○街二二
    四巷二二弄二號交付與丙○○。嗣因上開乙紙「芭樂票」屆期提示遭退票，且丙○○將上開機器質押予臺南市○○路○段二零二號之千大廣告有限公司（下稱千
    大公司）抵債，甲○○始知受騙。
三、丙○○復承上開詐欺取財之概括犯意，先後三次於八十八年八月三十日、同年九
    月四日、同年九月十四日，在台南市○○路二七０巷七十五弄三十九號千大公司
    ，向該公司員工分別詐購得價格合計七萬五百五十元（起訴書誤為八萬九千一百
    三十元）之日光燈具三百組、一百組、三百組，嗣並交付該公司負責人陳政勇不
    詳姓名人簽發之面額七萬二千元之「芭樂票」乙紙以資取信。再於該支票屆期前
    ，交付陳政勇另紙附表三所示「芭樂票」換回前開支票，該支票屆期提示亦遭退
    票，陳政勇始知受騙。
四、案經被害人乙○○、碧彩公司代表人甲○○、千大公司代表人陳政勇訴請臺灣臺
    南地方法院檢察署檢察官偵查起訴。
      理      由
一、右開事實，業據上訴人即被告丙○○於審理中坦承不諱，核與告訴人乙○○、告
    訴代表人甲○○、陳政勇指訴情節相符，並有切結書影本、支票及退票理由單影
    本、估價單影本、行車執照影本、汽車各項異動登記書影本、交通部公路局嘉義
    區監理所臺南監理站函文一紙等附卷足資佐證。被告雖於本院調查時另辯稱「芭
    樂票」係「陳永財」去購買交其使用，所購之貨品亦大部分為「陳永財」所出售
    ，「陳永財」為主謀云云。然依各告訴人所言均係被告自己持「芭樂票」去購物
    ，並無「陳永財」其人，且被告亦無法提供「陳永財」者之真實姓名、年籍或特
    徵等資料以供查詢，況被告於原審迭次訊問及本院審理時均自承「芭樂票」為其
    所購買，顯見所謂「陳永財」為主謀云云，應係被告圖減刑責之詞，不足採信。
    而被告明知其行車執照仍留置於告訴人乙○○處，仍利用不知情之「阿貴」以行
    車執照已遺失為由，向嘉義區監理所臺南監理站申請補發行車執照，使該站不知
    情之承辦之公務人員，將此不實之事項登載於職務上所掌汽車各項異動登記書之
    公文書上，並據以核發行車執照，自足以生損害於乙○○及監理機關核發行車執
    照之正確性。是本件罪證明確，被告之犯行堪以認定，自應依法論科。
二、核被告所為，係犯刑法第三百三十九條第一項之詐欺取財罪、同法第二百十四條
    之使公務員登載不實事項於公文書罪。公訴人認被告所犯上開使公務員登載不實
    事項於公文書罪，認係犯行使該文書罪，尚有誤會（詳後另述）。被告利用不知
    情之綽號「阿貴」者實施使公務員登載不實事項於公文書犯行部分，係間接正犯
    。其先後多次詐欺取財犯行，時間緊接，犯罪構成要件相同，顯係基於一個概括
    犯意反覆為之，應依連續犯之規定論以一罪。又被告曾於八十一年間因犯竊盜、
    施用毒品罪，分經臺灣臺南地方法院判處有期徒刑八月、三年一月，嗣經定執行
    刑為有期徒刑三年七月，於八十四年十一月十四日假釋期滿執行完畢，有臺灣高
    等法院及本院被告全國前案紀錄表各一紙附卷可按，其於五年內再犯上開二有期
    徒刑以上之罪，均為累犯，皆應依法加重其刑。其所犯上述二罪，犯意各別，罪
    質互異，自應予分論併罰。原審以被告罪證明確，因予適用刑法第五十六條第
    三百三十九條第一項、第二百十四條、第四十七條第五十一條第五款，罰金罰
    鍰提高標準條例第一條前段，並審酌被告之素行、犯罪之動機、手段、目的、所
    生危害及犯罪後態度等一切情狀，分別量處被告有期徒刑一年、五月，並定其應
    執行有期徒刑一年二月。原判決經核認事用法，並無不合，量刑亦稱妥適。被告
    上訴意旨，指摘原判決量刑過重，為無理由，應予駁回。
三、公訴意旨另以：被告於前揭時地請領新行車執照，給新購車之蘇義傑行使，係犯
    刑法第二百十六條、第二百十四條之行使使公務員登載不實事項於公文書罪云云
    。惟查被告係用不知情之「阿貴」以行車執照已遺失為由，向嘉義區監理所臺南
    監理站申請補發行車執照，使該站不知情之承辦公務員，將此不實之事項登載於
    職務上所掌汽車各項異動登記書之公文書上，並非使該公務員將該不實事項登載
    於行車執照上，已如前述，是被告請領新行車執照，給新購車之蘇義傑使用，自
    不生行使使公務員登載不實事項於公文書之罪行之問題甚明，故此部份被告被訴
    犯罪不能證明，惟公訴人認此部份與前揭使公務員登載不實事項於公文書罪部份
    ，有吸收犯之實質上一罪之關係，爰不另為無罪之諭知，併此敘明。
據上論結，應依刑事訴訟法第三百六十八條，判決如主文。
本案經檢察官羅清溪到庭執行職務。
中    華    民    國      九十      年      一      月      十一        日
                                  臺灣高等法院臺南分院刑事第四庭
                                      審判長法官  陳    義    仲
                                            法官  宋    明    蒼
                                            法官  蔡    崇    義
右正本證明與原本無異。
不得上訴。
                                      法院書記官  李    育    儒
中    華    民    國      九十      年      一      月     十六         日
附錄本案論罪科刑法條全文：
刑法第三百三十九條第一項：意圖為自己或第三人不法之所有，以詐術使人將本人或
                          第三人之物交付者，處五年以下有期徒刑、拘役或科或
                          併科一千元以下罰金。
刑法第二百一十四條：明知為不實之事項，而使公務員登載於職務上所掌之公文書，
                    足以生損害於公眾或他人者，處三年以下有期徒刑、拘役或五
                    百元以下罰金。
附表一：
 編號  支票發票人   付    款    人    金額（新台幣）  發 票 日  票      號
   一  劉雙華       台南區中小企業    十三萬元        88.7.00   0000000
                    銀行東寧分行
   二  同右同右              七萬元          88.7.0    0000000
   0  同右         同右              十萬元          88.6.00   0000000
   0  鄭于贊       高雄銀行三民      九萬元          88.11.00  0000000
                    分行
附表二：
    支票發票人   付    款    人    金額（新台幣）  發 票 日   票      號
      陳永財     安泰商業銀行      七萬二千元      89.1.0     0000000
                 永康分行
附表三：
    支票發票人   付    款    人    金額（新台幣）  發 票 日   票      號
      陳永財     中興商業銀行      八萬元          88.11.00   0000000
                 南台南分行


司法院資訊處製作；財團法人民間司法改革基金會備份。
